【裁判字號】    91,訴,3000
【裁判日期】    920214
【裁判案由】    強盜
【裁判全文】
臺灣臺中地方法院刑事判決                        九十一年度訴字第三號
    公  訴  人  臺灣臺中地方法院檢察署檢察官
    被      告  己○○  男  二.
                庚○○  男  十.
                丁○○  男  十.
    共      同
    指定辯護人  本院公設辯護人  辛○○
右列被告因強盜等案件，經檢察官提起公訴（九十一年度偵字第二０九一八號），本
院判決如左：
    主  文
己○○結夥三人以上竊盜，處有期徒刑拾月。又連續意圖為自己不法之所有，結夥三
人以上，攜帶兇器，以強暴至使不能抗拒，而取他人之物及使他人交付其物，處有期
徒刑捌年陸月，扣案不具殺傷力之改造玩具空氣手槍壹枝，沒收。應執行有期徒刑玖
年，扣案不具殺傷力之改造玩具空氣手槍壹枝，沒收。
庚○○結夥三人以上竊盜，處有期徒刑捌月。又連續意圖為自己不法之所有，結夥三
人以上，攜帶兇器，以強暴至使不能抗拒，而取他人之物及使他人交付其物，處有期
徒刑柒年陸月，扣案不具殺傷力之改造玩具空氣手槍壹枝，沒收。應執行有期徒刑捌
年，扣案不具殺傷力之改造玩具空氣手槍壹枝，沒收。
丁○○連續意圖為自己不法之所有，結夥三人以上，攜帶兇器，以強暴至使不能抗拒
，而取他人之物及使他人交付其物，處有期徒刑柒年陸月，扣案不具殺傷力之改造玩
具空氣手槍壹枝，沒收。
    事  實
一、己○○曾因竊盜罪，於民國九十一年八月五日為本院判處有期徒刑六月確定；又
    因強盜罪，於九十一年九月二十三日為臺灣高等法院臺南分院判處有期徒刑七年
    二月確定；嗣經定其應執行刑為七年三月確定，自九十一年十二月二日起送監執
    行，現在監執行中。詎其於前案判決確定後，仍不知悔改，復與庚○○、壬○○
    （嗣通緝到案後，另行審結）於九十一年十月二十三日晚上七時許，由庚○○騎
    乘機車搭載己○○、壬○○，於行經臺中市南屯區○○○路與三民西路口時，見
    乙○○所有車牌號碼ＲＪ─七０００號、ＳＡＡＢ廠牌、一九九四年份之自用小
    客車（該車價值約新台幣（下同）三十萬元）停放於該處且未熄火，竟共同基於
    意圖為自己不法所有之犯罪意思聯絡，且結夥三人以上，由壬○○下手實施竊取
    該車牌號碼ＲＪ─七０００號自用小客車（車上置有枴杖鎖一支）之行為，庚○○、己○○則騎機車至該處巷口把風及接應，得手後則分由壬○○駕駛該竊得之
    自用小客車，庚○○、己○○則仍騎機車，前往臺中市○○路澄清醫院會合，三
    人改搭乘所竊得之前揭自用小客車。嗣即由壬○○打電話予丁○○，三人即前往
    臺中縣大里市十九甲新仁七街六號ＫＫ網咖找丁○○，並改由丁○○駕駛該車牌
    號碼ＲＪ─七０００號之自用小客車（無證據證明丁○○於接手駕駛時，即已明
    知該車為贓物），搭載壬○○、己○○、庚○○，四人原欲去找己○○之女友；
    嗣因壬○○提議強盜他人之財物，己○○、庚○○、丁○○、壬○○竟共同基於
    意圖為自己不法所有之概括犯罪意思聯絡，並連續結夥三人以上，先駕車前往臺
    中縣太平市甲堤公園，由壬○○、丁○○下車前往公園內取出壬○○所有預藏於
    該公園內，客觀上足對人之生命、身體構成威脅，具有危險性之兇器改造玩具空
    氣手槍一枝（經鑑定結果不具殺傷力），上車後即將該改造玩具空氣手槍交予己○○持有；四人即駕車沿街尋找強盜之對象，迄同日晚上八時五十分，己○○、
    庚○○、丁○○、壬○○駕車行經臺中縣太平市○○路一二六八號前，發現丙○○坐於所駕之自用小客車內，正欲發動汽車，遂將車牌號碼ＲＪ─七０００號之
    自用小客車停於丙○○之車前，由丁○○駕車在車上接應，己○○攜帶前揭改造
    玩具空氣手槍，壬○○則持乙○○所有置於前揭車牌號碼ＲＪ─七０００號自用
    小客車上具有危險性之兇器枴杖鎖細根之一端（即偵卷第一百六十二頁背面照片
    所示Ａ部分），與庚○○分別下車，由己○○持槍強押丙○○下車，並由壬○○
    自後抱住丙○○，庚○○則捉住丙○○之手臂，而以此方式對丙○○施以強暴，
    至使丙○○不能抗拒，並由己○○取走丙○○置於汽車前座之皮包一個（內有零
    錢約六百元及身分證、駕照、行照、健保卡各一張、郵局存摺一本、印章一枚，
    行動電話一支、記事簿一本、電話簿二本等物），得手後將現金取出朋分，其餘
    物品則於行經臺中縣太平市光德橋附近由己○○予以丟棄。於同日晚上九時十五
    分，四人駕車行經臺中縣大里市○○路○段二巷口時，見戊○○、甲○○騎乘機
    車行經該處，遂由丁○○駕車將戊○○、甲○○攔下，四人下車分由己○○持前
    揭改造玩具空氣手槍，壬○○持前揭枴杖鎖之一端，由己○○持槍拉槍機，並以
    槍托擊向戊○○之臉部，致戊○○受有右頰部擦傷之傷害（傷害部分未據告訴）
    ，而以方式對戊○○、甲○○施以強暴，至使戊○○、甲○○均不能抗拒，丁○○並命戊○○交付身上之現金，戊○○即取出現金六百元（五百元之紙鈔一張、
    一百元紙鈔一張）交付丁○○，及壬○○見戊○○脖子上戴有金項鍊一條（重約
    一兩八分），即下手將該金項鍊扯斷而強取之，庚○○則命甲○○交付其所有之
    筆記型電腦一部（宏碁Ｌ一四００型，值約五萬元），得手後即分別上該車牌號
    碼ＲＪ─七０００號自用小客車後，駕車逃逸，所得現金則朋分花用。嗣於九十
    一年十月二十三日晚上十時三十分，為警在臺中縣太平市○○路○段二０六巷二
    三弄四號前當場查獲己○○、庚○○、丁○○等三人，並扣得所竊之車牌號碼Ｒ
    Ｊ─七０００號自用小客車一部（已發還乙○○），及強盜所得四百五十九元（
    己○○五十九元、庚○○二百元、丁○○二百元，已發還戊○○），及壬○○所
    有供犯強盜罪所用之改造玩具空氣手槍一枝、乙○○所有之枴杖鎖一支；並經庚○○帶同員警至臺中縣太平市光德橋附近取出己○○所丟棄之丙○○所有之記事
    簿一本、電話簿二本（均已發還丙○○）等物，壬○○則乘隙逃逸。
二、案經臺中縣警察局霧峰分局報告臺灣臺中地方法院檢察署檢察官偵查起訴。
    理  由
一、右揭事實，業據被告己○○、庚○○、丁○○於本院審理時均坦白不諱，且互核
    其供述亦相符；並分與被害人乙○○在警詢、被害人丙○○分於警詢及檢察官訊
    問及被害人戊○○、甲○○分於警詢、檢察官訊問及本院審理時所指述之情節大
    致相符，應認被告等之自白與事實相符。並有扣案被告等人強盜時所攜帶之改造
    玩具空氣手槍一枝及被害人乙○○所有之枴杖鎖一支可證；雖被告丁○○於警詢
    時曾供述該扣案之改造玩具空氣手槍為其所有，與其在偵、審時所供扣案改造玩
    具空氣手槍為被告壬○○所有一情，其供述前後有不一致之處；然經訊被告己○○、庚○○均供述扣案改造玩具空氣手槍確係被告壬○○所有；且訊之被告丁○○供述其警訊時雖曾供述扣案改造玩具空氣手槍為其所有，然實際上是被告壬○○所有者；又查該槍經送內政部警政署刑事警察局鑑定，結果認係由仿ＧＬＯＣ
    Ｋ廠２６型半自動手槍外型製造之玩具空氣手槍，去除槍管內之金屬襯管改造而
    成，經實際試射，其發射動能甚微，認不具殺傷力，有該局九十一年十一月二十
    八日刑鑑字第０九一０三０四六五九號槍彈鑑定書一件在卷可查；顯見該改造玩
    具空氣手槍並不具殺傷力，而非屬槍砲彈藥刀械管制條例所禁止持有之物；是被
    告丁○○是否承認扣案改造玩具空氣手槍為其所有，並不因而另犯違反槍砲彈藥
    刀械管制條例之罪，其所涉強盜犯行，應負之罪責與被告己○○、庚○○、壬○○等人均同，亦即被告丁○○是否承認扣案改造玩具空氣手槍為其所有，並非利
    害攸關之事；而查被告丁○○於警詢時，該槍尚未經鑑定，是否具有殺傷力尚不
    明，可能涉有違反槍砲彈藥刀械管制條例犯行，利害攸關之時，尚願承認該槍為
    其所有；果該槍確係其所有，於經鑑定不具殺傷力，應不另涉刑責時，自無再予
    否認之必要；參諸被告丁○○、己○○、庚○○等人於本院審理時，對於所涉犯
    罪均坦承不諱，且相關實施犯罪之過程及細節，亦均能明確陳述，應以被告丁○○、己○○、庚○○於本院之供述為屬可採，亦即扣案改造玩具空氣手槍應為被
    告壬○○所有，足堪認定。又被告壬○○雖已經逃匿而無從訊問，然被告壬○○
    確有參與本件竊盜被害人乙○○所有車牌號碼ＲＪ─七０００號自用小客車及強
    盜被害人丙○○、戊○○、甲○○等事實，分據被告己○○、庚○○、丁○○於
    偵、審時供述明確，且於本院審理時經提示被告壬○○之彩色照片供指認，亦均
    供述渠等與被告壬○○已認識數月，無誤指之虞；又經提示被告壬○○之彩色照
    片供被害人戊○○指認，亦確認被告壬○○即為案發時強取其戴於脖子上項鍊之
    人，足認被告壬○○確有參與本件犯行。次查，被告己○○、庚○○、丁○○為
    警查獲後，供述強盜被害人丙○○所得之物，除現金外餘已經被告己○○丟棄在
    臺中縣太平市光德橋附近，並由被告庚○○帶同承辦之員警蕭福麟等人前往取出
    被告己○○所丟棄之被害人丙○○所有之記事簿一本、電話簿二本等物，有臺中
    縣警察局霧峰分局扣押物品目錄表一件，及將該記事簿一本、電話簿二本發還被
    害人丙○○，有被害人丙○○所簽具之贓物領回收據一件在卷可稽；益證被告己○○、庚○○、丁○○前揭承認犯罪之供述，確與事實相符。又被告己○○於強
    盜被害人戊○○時曾以所持之改造玩具空氣手槍之槍托擊打被害人戊○○之右臉
    頰，因致被害人戊○○受有右臉頰擦傷之傷害，除已據被害人戊○○指述明確外
    ，並有財團法人仁愛綜合醫院診斷證明書一件在卷可查。此外，復有扣案車牌號
    碼ＲＪ─七０００號自用小客車經發還被害人乙○○及現金四百五十九元經發還
    被害人戊○○，而由被害人乙○○、戊○○具領之贓物領回收據二件，及扣押物
    品清單二件可稽，本件事證已經明確，被告己○○、庚○○竊盜及強盜犯行及被
    告丁○○強盜犯行，均洵堪認定。
二、按刑法上所謂結夥三人以上係指有共同犯罪之故意，結為一夥而言。把風行為，
    在排除犯罪障礙，助成犯罪之實現，在合同意思範圍內分擔犯罪行為之一部，故
    亦係共同正犯而應計入結夥之內（最高法院七十二年度台上字第二二０一號判決
    參照）；次按所謂兇器，其種類並無限制，凡客觀上足對人之生命、身體、安全
    構成威脅，具有危險性之兇器均屬之。查被告己○○、庚○○、壬○○於竊取被
    害人乙○○所有車牌號碼ＲＪ─七０００號自用小客車時，雖僅由被告壬○○下
    手實施，然查被告己○○、庚○○於被告壬○○下手行竊時，係騎乘機車於該處
    巷口把風及接應，顯係在場參與分擔實施犯罪之人，自為共同正犯而應計入結夥
    之內，亦即被告己○○、庚○○、壬○○為本件竊盜行為，係結夥三人以上。又
    被告己○○為本件強盜犯行時所持之改造玩具空氣手槍，係由仿ＧＬＯＣＫ廠２
    ６型半自動手槍外型製造之玩具空氣手槍，去除槍管內之金屬襯管改造而成，為
    金屬材質；被告壬○○為本件強盜犯行時所持枴杖鎖之一端（即偵卷第一百六十
    二頁背面照片所示Ａ部分），亦為金屬材質，且一端尖銳，持以抵拒，均為足以
    殺傷人生命、身體之器械，顯為具有危險性之兇器；且於行為時被告己○○、庚○○、丁○○、壬○○均在場分擔實施犯罪之行為，自屬結夥三人以上。核被告
    己○○、庚○○所為，均係犯刑法第三百二十一條第一項第四款結夥三人以上竊
    盜罪，及犯強盜罪而有刑法第三百二十一條第一項第四款、第三款之情形，應論
    以同法第三百三十條第一項結夥三人以上，攜帶兇器強盜罪。被告丁○○所為，
    係犯強盜罪而有刑法第三百二十一條第一項第四款、第三款之情形，應論以同法
    第三百三十條第一項結夥三人以上，攜帶兇器強盜罪。被告己○○、庚○○、壬○○就竊取被害人乙○○所有車牌號碼ＲＪ─七０００號自用小客車部分之行為
    ，及被告己○○、庚○○、丁○○、壬○○就加重強盜被害人丙○○、戊○○、
    甲○○部分之行為，分別有犯意之聯絡，行為之分擔，均為共同正犯。被告己○○、庚○○、丁○○、壬○○所為先後二次加重強盜犯行，時間緊接，所犯係構
    成要件相同之罪名，顯係基於概括犯意反覆為之，為連續犯，應依刑法第五十六
    條規定論以一罪，並加重其刑。被告己○○、庚○○二人所犯前揭刑法第三百二
    十一條第一項第四款結夥三人以上竊盜罪及同法第三百三十條第一項結夥三人以
    上，攜帶兇器強盜罪二罪間，經訊被告己○○、庚○○均供述渠與被告壬○○原
    僅係要竊取一輛車來玩，且於找到被告丁○○後，四人原欲前往找被告己○○之
    女友，是被告壬○○在車上時忽然提議要強盜他人之財物，四人始另行起意而為
    本件強盜犯行，且此部分供述亦與被告丁○○所供之事實相符，應為可採；顯見
    被告己○○、庚○○所犯前揭二罪，其犯意各別，罪名互殊，應予分論併罰。公
    訴人起訴認被告己○○、庚○○所犯前揭二罪有手段、目的之牽連關係，應依刑
    法第五十五條後段規定論以刑法第三百三十條第一項結夥三人以上，攜帶兇器強
    盜一罪，尚有未洽；及被告己○○於強盜被害人戊○○時，有持前揭改造玩具空
    氣手槍之槍托擊傷被害人戊○○，並致被害人戊○○受有右臉頰擦傷之傷害；雖
    按強盜罪，非以傷人為當然之手段，若具有傷害故意，且發生傷害結果，自應另
    負傷害罪責，與強盜罪有方法結果之牽連關係，依刑法第五十五條之規定處斷（
    最高法院九十一年度台上字第五二０一號判決參照），然查傷害部分並未據被害
    人戊○○提出傷害告訴，且未經檢察官起訴，自不在本院審理之範圍，均應附以
    敘明。爰審酌被告己○○、庚○○、丁○○三人犯罪之動機、目的，本件犯罪所
    使用之手段及犯罪之情節，及被告己○○、庚○○所竊得之車牌號碼ＲＪ─七０
    ００號自用小客車為ＳＡＡＢ廠牌、一九九四年份，價值約三十萬元；被告己○○、庚○○、丁○○強盜所得之財物分為被害人丙○○之皮包一個（內有零錢約
    六百元及身分證、駕照、行照、健保卡各一張、郵局存摺一本、印章一枚，行動
    電話一支、記事簿一本、電話簿二本等物）、被害人戊○○所有現金六百元及金
    項鍊一條（重約一兩八分）及被害人甲○○所有宏碁Ｌ一四００型筆記型電腦一
    部（值約五萬元），其分別因犯罪所生之損害，並被告己○○、庚○○、丁○○
    均值青年，卻任意以強盜方式牟取財物，其品行非佳，且被告己○○甫因竊盜罪
    ，於九十一年八月五日為本院判處有期徒刑六月確定；及因強盜罪，於九十一年
    九月二十三日為臺灣高等法院臺南分院判處有期徒刑七年二月確定（有臺灣臺中
    地方法院檢察署刑案資料查註紀錄表及臺灣高等法院被告全國前案紀錄表各一件
    在卷可稽），竟仍不知悔改，並均坦承犯罪之犯後態度良好等一切情狀，分別量
    處被告己○○如主文第一項所示之刑，被告庚○○如主文第二項所示之刑，被告
    丁○○如主文第三項所示之刑，被告己○○、庚○○所處之刑，並定其應執行之
    刑，以示懲儆。末查，扣案不具殺傷力之改造玩具空氣手槍一枝，為共犯即被告
    壬○○所有，且供犯本件加重強盜罪所用之物，分據被告己○○、庚○○、丁○○於本院審理時供述明確，應依刑法第三十八條第一項第二款諭知沒收。其餘扣
    案物品車牌號碼ＲＪ─七０００號自用小客車、現金四百五十九元、記事簿一本
    、電話簿二本已經分別發還被害人乙○○、戊○○、丙○○。又扣案枴杖鎖一支
    ，其中細根之一端，雖為被告壬○○為本件加重強盜犯罪時所用之物，然查該枴
    杖鎖係被害人乙○○所有並置於被竊之車牌號碼ＲＪ─七０００號自用小客車上
    之物，非屬被告等人所有，應不為沒收之宣告，附以敘明。
據上論斷，應依刑事訴訟法第二百九十九條第一項前段，刑法第二十八條、第五十六
條、第三百二十一條第一項第四款、第三百三十條第一項、第五十一條第五款、第三
十八條第一項第二款，判決如主文。
中      華      民      國      九十二      年    二    月      十四    日
                                    臺灣臺中地方法院刑事第一庭
                                        法  官  林  源  森
右正本證明與原本無異
如不服本判決，應於收受本判決後十日內向本院提出上訴書狀，其未敘述上訴理由者
，並得於提起上訴後十日內向本院補提理由書狀（均須按他造當事人之人數附繕本）
「切勿逕送上級法院」
                                        書記官
中      華      民      國      九十二      年    二    月      十四    日
附錄本案論罪科刑法條全文：
中華民國刑法第三百二十一條
犯竊盜罪而有左列情形之一者，處六月以上、五年以下有期徒刑：
一  於夜間侵入住宅或有人居住之建築物、船艦或隱匿其內而犯之者。
二  毀越門扇、牆垣或其他安全設備而犯之者。
三  攜帶兇器而犯之者。
四  結夥三人以上而犯之者。
五  乘火災、水災或其他災害之際而犯之者。
六  在車站或埠頭而犯之者。
前項之未遂犯罰之。
中華民國刑法第三百三十條
犯強盜罪而有第三百二十一條第一項各款情形之一者，處七年以上有期徒
刑。
前項之未遂犯罰之。


司法院資訊處製作；財團法人民間司法改革基金會備份。
